【裁判字號】    99,撤緩,36
【裁判日期】    990503
【裁判案由】    聲請撤銷緩刑
【裁判全文】
臺灣花蓮地方法院刑事裁定              99年度撤緩字第36號
聲  請  人  臺灣花蓮地方法院檢察署檢察官
受  刑  人
即  被  告  乙○○
上列聲請人因受刑人即被告違反臺灣地區與大陸地區人民關係條
例等案件，聲請撤銷緩刑之宣告（99年執聲字第210 號），本院
裁定如下：
    主  文
乙○○之緩刑宣告撤銷。
    理  由
一、聲請意旨略稱：受刑人即被告乙○○前因違反臺灣地區與大
    陸地區人民關係條例等案件，經本院於民國98年10月7 日，
    以98年度簡上字第121號判決判處有期徒刑4月，減為有期徒
    刑2月，緩刑2年，並應向公庫支付新臺幣（下同）4 萬元確
    定。經臺灣花蓮地方法院檢察署執行檢察官核示後，該署即
    以99年1月6日甲○家庚99執緩3字第00149號函請受刑人應於
    99年4月4日前，依上開確定判決所示向花蓮縣政府（即花蓮
    縣政府公庫）支付款項並將收據送交該署，然受刑人逾該履
    行期仍未履行；是核受刑人所為，已合於刑法第75條之1 第
    1項第4款所定撤銷緩刑宣告之原因，爰依刑事訴訟法第 476
    條規定，聲請撤銷緩刑宣告等語。
二、按緩刑之宣告應撤銷者，由受刑人所在地或其最後住所地之
    地方法院檢察官聲請該法院裁定之。刑事訴訟法第476 條定
    有明文。其次，緩刑制度設計之本旨，除可避免執行短期自
    由刑之流弊外，主要目的係在獎勵惡性較輕者使其遷善，而
    經宣告緩刑後，若有具體事證足認受宣告者並不因此有改過
    遷善之意，即不宜給予緩刑之寬典，乃另有撤銷緩刑宣告制
    度。又受緩刑之宣告而違反刑法第74條第2項第1款至第8 款
    所定負擔情節重大者，足認原宣告之緩刑難收其預期效果，
    而有執行刑罰之必要者，得撤銷其宣告，刑法第75條之1第1
    項第4 款固有明文規定。惟考其立法意旨略以：修正條文第
    74條第2 項增列法院於緩刑期間內，得命犯罪行為人於緩刑
    期內應遵守之事項（例如向被害人支付相當數額、向公庫支
    付一定之金額、接受精神、心理輔導、提供義務勞務或其他
    為預防再犯之事項），明定違反該條所定事項情節重大者，
    得撤銷其緩刑宣告，以期週延，且本條採用裁量撤銷主義，
    賦與法院撤銷與否之權限，實質要件即以「足認原宣告之緩
    刑難收其預期效果，而有執行刑罰之必要」，供作審認之標
    準。至於所謂「情節重大」，係指：受判決人顯有履行負擔
    之可能，而隱匿或處分其財產、故意不履行、無正當事由拒
    絕履行或顯有逃匿之虞等情事而言。準此，上揭「得」撤銷
    緩刑之情形，法官應依職權本於合目的性之裁量，妥適審酌
    被告於緩刑期間內違反應遵守事項之情節是否重大，是否已
    難收其預期之效果，而確有執行刑罰之必要，此與刑法第75
    條第1項所定2款要件，有一具備，即毋庸再行審酌其他情狀
    ，應逕予撤銷緩刑之情形不同。
三、經查：受刑人前因違反臺灣地區與大陸地區人民關係條例等
    案件，經本院於民國98年10月7日，以98年度簡上字第121號
    判決判處有期徒刑4月，減為有期徒刑2月，緩刑2 年，並應
    向公庫支付新臺幣（下同）4 萬元確定。因本院未明定履行
    期限，聲請人即於99年1月5日，核示應於3月內（即99年4月
    4 日前）履行，並發函通知受刑人務必依限履行，逾期將聲
    請撤銷緩刑；惟受刑人屆期仍未履行，經聲請人傳喚其應於
    99年4月26日到署繳交，或最遲於同年月26 日逕向花蓮縣政
    府支付4 萬元，並提出繳款收據為憑，且再次告知受刑人若
    仍未履行，將依法聲請撤銷緩刑，希勿自誤；然受刑人於99
    年4月27 日到庭表示因其工作關係身體有截肢（左手），現
    在有裝義肢，故無工作，無錢可繳，且瞭解其已因逾時未履
    行附帶條件，該署將依法撤銷緩刑等情，有本院上開確定判
    決書、臺灣高等法院被告前案紀錄表、該署99年1月5日執行
    案件進行單、上開函文、99年4月9日進行單、受刑人親收該
    署99年4月26日傳票之送達證書，以及該署99年4月27日報到
    筆錄各1 份可稽，足認受刑人因上開案件經本院判處罪刑，
    並諭知向公庫支付4 萬元之附條件緩刑確定後，因本院未同
    時諭知履行期限，經聲請人核示後，被告並未依限履行，再
    經聲請人再次給予寬限後，受刑人始到庭表明無法支付，而
    迄今仍未履行本院上開確定就緩刑所附之條件，應屬無疑。
四、雖受刑人以其左手截肢，沒有工作云云，充為其無法履行之
    理由；惟受刑人於本院第二審就該案行準備程序時，業已到
    庭陳明其僅有收取4 萬元之代價，經本院法官當庭勘驗並詢
    問其左手截肢之原因，受刑人並表明係16歲時做沖床工作受
    傷截肢，且當庭陳稱願意捐款4 萬元給公益團體等語（詳見
    本院98年度簡上字第121號卷第18 頁準備程序筆錄）。據此
    ，本院上開確定判決就宣告緩刑所附之條件，實係審酌被告
    就該案犯行所得之利益，以及其自主意願所定，受刑人左手
    截肢之狀況，又係早已存在，而非本院判決確定後始發生之
    異常情事；若受刑人斯時已因肢體殘缺導致工作難覓，而有
    日後恐無法支付之情事，大可當庭陳明，以供本院參酌；然
    受刑人仍不思誠實以對，反當庭倡言願意支付4 萬元云云，
    經聲請人依法指定期限，且再予寬限期間命其履行後，又以
    早即存在之左手截肢乙情，表明其無法履行云云，是該無法
    履行之理由即難認為正當，更有心存僥倖，輕率承諾之嫌，
    殊有可議之處，其違反本院就緩刑所附條件之情節，自屬重
    大。互核勾稽上情以觀，堪認本院上開緩刑之宣告，已難收
    其預期效果。從而，首開聲請，核與刑法第75條之1第1項第
    4款規定相符，應予准許。
五、爰依刑事訴訟法第476條，裁定如主文。
中    華    民    國    99    年    5     月    3     日
                  刑事第四庭    法  官  黃鴻達
上列正本證明與原本無異。
如對本裁定不服，應於送達後5 日內，向本院提出抗告狀（應抄
附繕本）。
中    華    民    國    99    年    5     月    4     日
                                書記官

司法院資訊處製作；財團法人民間司法改革基金會備份。
